【裁判字號】    89,家抗,105
【裁判日期】    890706
【裁判案由】    禁治產宣告
【裁判全文】
臺灣高等法院民事裁定            八十九年度家抗字第一０五號
    抗  告  人  丙○○
                乙○○○
    共同代理人  王朝陽律師
右抗告人因與相對人甲○○間禁治產宣告事件，對於中華民國八十九年四月二十一日
臺灣臺北地方法院八十九年度禁字第一四號所為裁定提起抗告，本院裁定如左：
      主    文
抗告駁回。
抗告費用由抗告人負擔。
      理    由
一、抗告人於原法院聲請意旨略以：抗告人與相對人或為同父異母之兄妹或為同父母
    之姐妹，相對人之女許惠文離家多年，殊少聯絡，相對人多年來均由抗告人及侄
    女盧瑩慧共同照料，八十七年七月間相對人經醫療機構診斷為重度障礙，精神喪
    失或耗弱已至不能處理自己事務程度，同年八月間盧瑩慧經相對人同意出售相對
    人所有房屋，並於同年九月由盧瑩慧安排將相對人送至臺灣省私立健順養護中心
    接受養護，嗣許惠文知悉出售房屋有數百萬元收入事，竟欲接管並稱將相對人另
    行安排照料，抗告人恐許惠文係意在售屋款而託詞照顧，日後相對人之安養照顧
    即相當淒慘，為此聲請法院宣告相對人為禁治產人，並選任適當之監護人，抗告
    人丙○○及盧瑩慧願為相對人之共同監護人，於法院監督下盡力照顧相對人晚年
    等語。
二、原法院以：抗告人乙○○○與相對人係同胞姐妹，同為高琳池、高許金枝收養，
    嗣高琳池、高許金枝離婚，雙方同意相對人由高許金枝單獨收養，至乙○○○仍
    由高琳池收養，而與高許金枝脫離收養關係，則乙○○○與相對人已不具親屬關
    係。另丙○○之母為許金枝，與相對人為二親等血親，而依丙○○所提之戶籍謄
    本所載，許金枝仍健在，其與許惠文之親等均較丙○○為近，且乙○○○與相對
    人已無親屬關係，其聲請不符民法第十四條第一項之最近親屬規定，聲請不合法
    ，而駁回抗告人之聲請。
三、抗告意旨略以：離婚僅為夫妻關係之消滅，並非收養關係之法定終止原因，本件
    乙○○○與相對人係同胞姐妹，同為高琳池、高許金枝收養，自不因嗣後高琳池
    、高許金枝離婚，乙○○○即終止與高許金枝之收養關係，且原裁定並未認定乙
    ○○○與高許金枝有同意終止收養，即遽認定乙○○○與相對人不具親屬關係，
    尚有違誤。另許金枝於八十九年三月二十二日死亡，有戶籍謄本可按，原法院認
    許金枝仍健在，與事實不符。是相對人之最近親屬僅許惠文一人，不符民法第十
    四條規定之最近親屬二人之聲請規定，而除抗告人與相對人具有最近親屬「二人
    」之親屬關係，符合規定外，已無其他具備親屬關係之二人，為此基於公益及保
    護相對人之利益考量，請求廢棄原裁定，准抗告人之所請等語。
四、按對於心神喪失或精神耗弱致不能處理自己事務者，法院得因本人、配偶、最近
    親屬二人或檢察官之聲請，宣告禁治產，民法第十四條第一項定有明文。本件相
    對人之養母許金枝於八十九年三月二十二日死亡，有戶籍謄本在卷可按，則相對
    人之一親等最近親屬僅為許惠文一人，而抗告人乙○○○與相對人為同胞姐妹，
    且同為高琳池、高許金枝收養，於高琳池、高許金枝離婚時，並未以書面終止收
    養關係，且亦無證據證明許高金枝已終止收養關係，則乙○○○與高許金枝間應
    仍有收養關係存在，乙○○○與相對人間自仍具有二親等關係。另丙○○為相對
    人同母異父之二親等親屬，抗告人二人與相對人之親等關係，與許惠文相較，自
    以許惠文之親等為近，是聲請宣告相對人禁治產，自應由親等較近之許惠文與次
    一親等之抗告人中一人為聲請人，始符合規定。雖許惠文於本院調查時就抗告人
    二人為聲請人並無意見，並同意由抗告人丙○○及盧瑩慧任相對人之共同監護人
    ，惟聲請禁治產之聲請人仍為抗告人二人，與規定不符，自不應准許。至抗告人
    因許惠文不願為聲請人聲請宣告相對人禁治產，不利於對相對人之照顧，惟如相
    對人有輔助人，儘可以自己名義為宣告禁治產之聲請（司法院院字第一七九六號
    解釋參照），若無輔助人，亦得依民法第十四條之規定，請求檢察官為聲請，併
    此敘明。
五、綜上述，抗告人二人並非相對人之最近親屬，其聲請宣告相對人為禁治產人，為
    不合法，自不應准許。原裁定以其聲請不合法予以駁回，並無不合。抗告意旨求
    予廢棄原裁定，為無理由，應予駁回。
六、據上論結，本件抗告為無理由，爰裁定如主文。
中      華      民      國    八十九    年      七      月       六     日
                                民事第十六庭
                                    審判長法  官  阮  富  枝
                                          法  官  王  聖  惠
                                          法  官  周  美  月
右正本係照原本作成。
不得再抗告。
中      華      民      國    八十九    年      七      月       七     日
                                          書記官  洪  雪  娥


司法院資訊處製作；財團法人民間司法改革基金會備份。
